臺灣高雄地方法院刑事判決　　　　　　　100年度易字第630號
公　訴　人　臺灣高雄地方法院檢察署檢察官
被　　　告　徐明男
上列被告因竊盜案件，經檢察官提起公訴（100 年度偵字第1307
4 號），本院判決如下：
    主  文
徐明男無罪。
    理  由
一、公訴意旨略以：被告徐明男意圖為自己不法之所有，於100
    年4 月20日22時40分許，在高雄市岡山區○○○路38號1 樓
    ，持客觀上足以供兇器使用之螺絲起子、剪刀各1 把，著手
    破壞門鎖欲進入屋內行竊之際（毀損部分未經告訴），旋經
    屋主易宏恩自監視器畫面察覺，而報警處理，始未得手；嗣
    經警扣得螺絲起子、剪刀各1 把。因認被告涉犯刑法第321
    條第2 項、第1 項第2 、3 款之加重竊盜未遂罪嫌。
二、按犯罪事實應依證據認定之，無證據不得認定犯罪事實；又
    不能證明被告犯罪者，應諭知無罪之判決，刑事訴訟法第15
    4 條第2 項、第301 條第1 項分別定有明文。次按認定不利
    於被告之事實須依積極證據，苟積極證據不足為不利於被告
    事實之認定，即應為有利被告之認定，更不必有何有利之證
    據；又犯罪事實之認定，應憑證據，如無相當之證據，或證
    據不足以證明，自不得以推測或擬制之方法，以為裁判之基
    礎（最高法院30年上字第816 號判例、40年臺上字第86號判
    例可資參照）。又檢察官就被告犯罪事實，應負舉證責任，
    並指出證明之方法，亦為同法第161 條第1 項所明定。因此
    ，檢察官對於起訴之犯罪事實，應負提出證據及說服之實質
    舉證責任，倘其所提出之證據，不足為被告有罪之積極證明
    ，或其指出證明之方法，無從說服法院以形成被告有罪之心
    證，基於無罪推定之原則，自應為被告無罪判決之諭知，亦
    有最高法院92年臺上字第128 號判例足參。所謂認定犯罪事
    實之證據，係指足以認定被告確有犯罪行為之積極證據而言
    ，如未發現相當證據，或證據不足以證明，自不能以推測或
    擬制之方法，以為裁判基礎。且刑事訴訟上證明之資料，無
    論其為直接證據或間接證據，均須達於通常一般人均不致於
    有所懷疑，而得確信其為真實之程度，始得據為有罪之認定
    ，若其關於被告是否犯罪之證明未能達此程度，而有合理性
    懷疑之存在，致使無從形成有罪之確信，根據「罪證有疑，
    利於被告」之證據法則，即不得遽為不利被告之認定，其以
    情況證據（即間接證據）斷罪時，尤須基於該證據在直接關
    係上所可證明之他項情況事實，本乎推理作用足以確證被告
    有罪，方為合法，不得徒憑主觀上之推想，將一般經驗上有
    利被告之其他合理情況逕予排除，此觀諸最高法院76年臺上
    字第4986號、32年度上字67號判例亦甚明顯。次按刑法第25
    條所謂已著手於犯罪行為之實行，係指對於構成犯罪要件之
    行為，已開始實行者而言，若於著手此項要件行為以前之準
    備行動，係屬預備行為，除法文有處罰預備犯之明文，應依
    法處罰外，不能遽以未遂犯罪論擬。又按刑法上之未遂犯，
    必須已著手於犯罪行為之實行而不遂，始能成立，刑法第25
    條第1 項規定甚明，同法第321 條之竊盜罪，為第320 條之
    加重條文，自係以竊取他人之物為其犯罪行為之實行，至該
    條第1 項各款所列情形，不過為犯竊盜罪之加重條件，如僅
    著手於該項加重之行為而未著手搜取財物，仍不能以本條之
    竊盜未遂論；上訴人在某處住宅之鐵門外探望，正擬入內行
    竊，即被巡捕查獲，是被獲時尚未著手於竊盜之犯罪行為，
    自難謂係竊盜未遂；至其在門外探望，原係竊盜之預備行為
    ，刑法對於預備竊盜並無處罰明文，亦難令負何種罪責，最
    高法院30年上字第684 號、27年滬上字第54號分別著有判例
    可資參照。
三、本件公訴意旨認被告徐明男涉犯前開竊盜罪嫌，無非以被告
    之供述、證人即屋主易宏恩之證詞及扣案之螺絲起子、剪刀
    各1 把等證物為其論據。訊據被告固坦承攜帶上開螺絲起子
    、剪刀各1 支，正破壞上揭門鎖欲進入屋內行竊之事實，然
    堅決否認有何前揭犯行，辯稱：伊正破壞上揭門鎖，門還沒
    開時，警察就將其逮捕等語。經查：
（一）被告於上揭時地，攜帶上開螺絲起子、剪刀各1 支等客觀
      上足以傷害人生命身體之兇器，原欲毀損上揭門鎖以開門
      後進入屋內竊取財物，然僅於破壞門鎖尚未開門進入屋內
      之際，經屋主易宏恩自監視器畫面察覺，報警將其逮捕等
      情，除據被告前揭供承外，核與證人即屋主易宏恩於警詢
      時證謂：當時其聽見警報器聲響，其看門口監視器畫面發
      現被告正拿工具破壞1 樓大門，被告應是要破壞門鎖入內
      行竊，被告還沒進入屋內，其就報警並下樓，由警方將其
      逮捕等語（見警卷第6 頁），此外，復有現場照片4 張附
      卷可稽（見警卷第17頁至第19頁），另有螺絲起子、剪刀
      各1 支等物扣案可佐，則被告攜帶上揭螺絲起子、剪刀各
      1 支，準備毀壞門鎖進入屋內竊盜之事實，雖堪認定。
（二）然刑法竊盜罪係以竊取他人之物為其犯罪行為之實行，其
      著手之認定，應以行為人是否已經進行財物之搜尋為要件
      ；刑法第321 條第1 項各款規定，僅係犯竊盜罪之加重條
      件，故如僅著手於各款加重條件之行為，尚未實施竊取財
      物之行為者，自仍不能以本條竊盜罪之未遂犯論之，此有
      上開判例意旨可供參佐。本件被告原雖欲進入屋內竊取財
      物，然於破壞大門門鎖之際，因警員到場將其逮捕，尚未
      曾進入屋內著手竊取物品一節，已如前述，職是，被告尚
      未進入屋內進行財物搜尋，揆之上揭最高法院之見解，其
      行為並未及於著手竊盜犯罪之實施，客觀上僅屬預備階段
      ；而刑法竊盜罪章，對於預備階段之行為復未規定加以處
      罰，此觀諸刑法第320 條、第321 條自明，又因行為之處
      罰應以行為時之法律有規定者為限（刑法第1 條），本件
      被告既僅係止於竊盜罪之預備階段，揆諸上揭規定及說明
      ，自難以其破壞門鎖，預備自該大門入屋竊盜之行為，遽
      論其有罪。
四、綜上，被告上開行為僅屬於攜帶兇器、毀越門扇竊盜罪之預
    備階段，尚未及著手，因刑法對於竊盜罪之預備階段，並無
    處罰之規定，本案既無從證明被告已著手於客觀上可認為竊
    盜行為之實行，故本院自應諭知被告無罪之判決。
據上論斷，應依刑事訴訟法第301條第1項，判決如主文。
本案經檢察官張媛舒到庭執行職務。
中    華    民    國  100   年    5     月     25     日
                      刑事第十三庭  法  官  王參和
右正本證明與原本無異。
如不服本判決，應於收受送達後10日內向本院提出上訴書狀。
中    華    民    國   100   年    5    月     25     日
                                    書記官  葉祝君